臺灣嘉義地方法院刑事判決
111年度易字第134號
公  訴  人  臺灣嘉義地方檢察署檢察官
被      告  殷連富
指定辯護人  本院公設辯護人張家慶
上列被告因毀棄損壞等案件，經檢察官提起公訴（111年度偵字
第1636號），本院判決如下：
    主  文
殷連富犯致令他人物品不堪用罪，處拘役伍拾日，如易科罰金，
以新臺幣壹仟元折算壹日。又犯恐嚇危害安全罪，處拘役伍拾伍
日，如易科罰金，以新臺幣壹仟元折算壹日。應執行拘役壹佰日
，如易科罰金，以新臺幣壹仟元折算壹日。
扣案紅色噴漆壹瓶沒收。
    事  實
一、殷連富之子前與游○靚之配偶劉○德發生車禍，其不滿劉○德
    未妥適處理賠償事宜，竟於民國110年12月18日下午1時30分
    許，騎乘車牌號碼000-000號普通重型機車前往游○靚、劉○
    德位於嘉義縣○○鄉○○村○○○00○0號之住處（下稱本案住處）
    ，欲找劉○德詢問車禍賠償之事，游○靚表示劉○德不在家，
    並拉下本案住處外面之鐵捲門，殷連富竟基於致令他人物品
    不堪用之犯意，持其所有之紅色噴漆1瓶，朝本案住處之鐵
    門及鐵捲門噴灑，使鐵門及鐵捲門遭不規則狀紅色噴漆污損
    ，喪失整體美觀效用，致令不堪使用，足生損害於游○靚。
    游○靚見狀拉開鐵捲門，走至本案住處門口向殷連富表示要
    報警處理，殷連富另基於恐嚇危害安全之犯意，在本案住處
    門口，以台語向游○靚恫稱「我沒在怕，我不只要噴漆，還
    要放火燒你家」，而以此加害生命、身體、財產之事恐嚇游
    ○靚，使游○靚心生畏懼，致生危害於安全。嗣游○靚報警處
    理，始悉上情。
二、案經游○靚訴由嘉義縣警察局民雄分局報告臺灣嘉義地方檢
    察署檢察官偵查起訴。
    理  由
一、本案所引用之供述證據，檢察官、被告殷連富及其辯護人均
    同意有證據能力（見本院易字卷第71頁），本院審酌該等供
    述證據作成時情況，並無違法取證之瑕疵，與待證事實均具
    有關聯，以之作為證據應屬適當。又本案所引用之非供述證
    據，均與本件事實具有自然關聯性，且無證據證明係公務員
    違背法定程序所取得，是後述所引用之供述及非供述證據均
    有證據能力，先予敘明。
二、訊據被告固坦承有於上開時間、地點，持紅色噴漆噴灑本案
    住處之鐵門及鐵捲門，惟矢口否認有何毀損及恐嚇之犯行，
    辯稱：其只有噴一小部分的噴漆，沒有噴那麼多，而且噴漆
    可以擦掉，並沒有毀損。其是對游○靚說「我沒在怕，你叫
    警察沒關係」，並未說要放火等語；辯護人為其利益辯稱：
    被告噴漆的行為僅造成鐵門及鐵捲門美觀受到影響，此可用
    油性材料事後去除，並未造成物的功能喪失或使不堪使用。
    又被告並未說「要放火燒你家」，並無使人心生畏懼之情形
    ，且被告也沒有攜帶放火工具到現場，縱使被告有稱要放火
    ，此也非被告可以行動實現的惡害通知等語。經查：
  ㈠被告之子前與劉○德發生車禍，被告不滿劉○德未妥適處理賠
    償事宜，於110年12月18日下午1時30分許，騎乘車牌號碼00
    0-000號普通重型機車前往本案住處，欲找劉○德詢問車禍賠
    償之事，游○靚表示劉○德不在家，並拉下本案住處外面之鐵
    捲門，被告即持紅色噴漆1瓶，朝本案住處之鐵門及鐵捲門
    噴灑，游○靚見狀拉開鐵捲門，走至本案住處門口向被告表
    示要報警處理等情，業經被告於警詢、偵訊及本院準備程序
    時所坦認（見嘉民警偵字第1100037846號卷【下稱警卷】第
    2至3頁，111年度偵字第1636號卷【下稱偵字卷】第30頁，
    本院易字卷第43至44頁），核與證人即告訴人游○靚於警詢
    、偵訊及本院審理時（見警卷第6頁，偵字卷第30頁，本院
    易字卷第105至107頁）、證人劉○茜於偵訊及本院審理時（
    見偵字卷第31頁，本院易字卷第117、120頁）之證述相符，
    並有現場照片、監視錄影器翻拍照片、臺灣嘉義地方檢察署
    檢察官不起訴處分書等件在卷可稽（見警卷第9至12頁，偵
    字卷第11至21頁），復有紅色噴漆1瓶扣案可證，是此部分
    之事實，首堪認定。
  ㈡證人游○靚於警詢、偵訊及本院審理時證稱：被告於110年12
    月18日騎乘機車至本案住處，要找其先生談論被告兒子的問
    題，其向被告表示其先生不在家，並將家中鐵捲門拉下，隨
    後其女兒從監視器中發現被告拿出紅色噴漆朝本案住處的鐵
    捲門噴漆，馬上跟其說，其趕快出去把鐵捲門拉起來，被告
    就跑去噴小鐵門，其從家中出來對被告說要報警處理，被告
    回應說「我沒在怕，我不只要噴漆，還要放火燒你家」，被
    告都是用台語說的，其兩個女兒陸續走出來，都有聽到，之
    後就等待警方到場等語（見警卷第6頁，偵字卷第30頁，本
    院易字卷第105至107、113頁），核與劉○茜於偵訊及本院審
    理時證稱：被告一開始來的時候，游○靚沒有要理被告，就
    把本案住處的鐵捲門拉下來，之後其妹妹從監視器上看到被
    告在鐵捲門上噴漆，就跟游○靚說，游○靚就把鐵捲門拉上去
    ，然後走出去，上前制止被告，被告還有噴旁邊的小鐵門，
    游○靚說要報警，被告說其等都不處理車禍，還說「要報警
    也沒在怕，我不只要噴你家的漆，還要放火燒你家」，被告
    是用台語說的，當時其就站在游○靚旁邊，有聽到這句話等
    語（見偵字卷第31頁，本院易字卷第117至118、121至123頁
    ）相符，又觀諸游○靚、劉○茜上開證述內容，就被告前去本
    案住處噴漆，其等見狀後之反應，游○靚稱要報警，被告即
    口出「我沒在怕，我不只要噴漆，還要放火燒你家」等主要
    情節，所為證詞具體明確，前後一致，並無具體瑕疵可指，
    可信度甚高。又游○靚、劉○茜就被告所出之恫嚇言詞均始終
    證稱為「我沒在怕，我不只要噴漆，還要放火燒你家」，所
    述內容亦互核相符，被告該恫嚇言詞內容，核與被告斯時因
    不滿劉○德未能妥善處理車禍事宜，前往噴漆，遭游○靚制止
    並稱要報警之情境間具有合理性，則游○靚、劉○茜上開證稱
    被告噴漆後，游○靚說要報警，被告即以台語稱「要報警也
    沒在怕，我不只要噴你家的漆，還要放火燒你家」等情，堪
    認屬實。從而，被告有如事實欄一所示恐嚇游○靚之事實，
    洵堪認定。
  ㈢又證人游○靚、劉○茜於本院審理時均證稱：警卷第12頁之照
    片中鐵門及鐵捲門上方的紅漆都是被告噴的等語（見本院易
    字卷第112、125至126頁）明確，又被告有持紅色噴漆朝本
    案住處之鐵門及鐵捲門噴灑，除被告噴灑之部分之外，於鐵
    門及鐵捲門未見有其他紅色漆料附著之情形，此有監視錄影
    器翻拍照片等件在卷可稽（見警卷第9至10頁），另員警到
    場後對本案住處之鐵門及鐵捲門拍攝之照片顯示其上有不規
    則的紅色漆料，此有現場照片等件在卷可稽（見警卷第12頁
    ），衡情游○靚及其家人實不可能刻意在該等鐵門及鐵捲門
    上噴灑此等不規則、毫無藝術價值之紅色噴漆，足見鐵門及
    鐵捲門上之紅色漆料，均為被告所噴灑無訛。被告空言辯稱
    鐵門及鐵捲門上之紅色噴漆並非全由其所噴灑等語（見本院
    易字卷第100、126頁），要非可採。
  ㈣至被告及辯護人雖均辯稱噴漆可使用油性材料去除，並未毀
    損鐵門及鐵捲門等語，然被告將紅色噴漆噴灑於鐵門及鐵捲
    門上後，該噴漆已乾燥並附著在本案鐵門及鐵捲門之烤漆上
    ，縱事後能以有機溶劑或化學溶劑清除，亦勢必損及原有烤
    漆，無法維持外觀之一致性，參以證人游○靚於本院審理時
    證稱：被告所噴的紅色油漆是找師傅來清理，師傅將整片門
    的顏色全部洗掉再重新噴漆，鐵門及鐵捲門的清理方式都一
    樣，花費了新臺幣2萬元清理等語（見本院易字卷第106、11
    4頁）、證人劉○茜於本院審理時證稱：其父親聯絡認識的朋
    友來清除鐵門及鐵捲門上的噴漆，鐵捲門有用米白色的漆重
    新再噴一次等語（見本院易字卷第119頁），足見被告噴灑
    紅色噴漆之行為已使鐵門及鐵捲門之外觀污損，喪失原有之
    美觀效用，被告及辯護人此部分所辯，並非可採。
  ㈤刑法上所謂恐嚇，祇須行為人以足以使人心生畏怖之情事告
    知他人即為已足，其通知危害之方法並無限制，除以積極明
    示之言語舉動外，凡以其他足使被害人理解其意義之方法或
    暗示其如不從，將加危害而使被害人心生畏怖者，均應包括
    在內。而該言語或舉動是否足以使他人生畏怖心，應依社會
    一般觀念衡量之，如行為人之言語、舉動，依社會一般觀念
    ，均認係惡害之通知，而足以使人生畏怖心時，即可認屬恐
    嚇（最高法院22年上字第1310號判例、73年度台上字第1933
    號判決、84年度台上字第813號判決意旨參照），經查，被
    告對游○靚稱「我沒在怕，我不只要噴漆，還要放火燒你家
    」，該等言詞依一般社會通念，顯有將對游○靚及其家人之
    生命、身體與財產不利之意，且放火燃燒他人住宅核屬被告
    有能力完成之事，是被告上開言詞已足令一般人感覺生命、
    身體及財產受到威脅，其行為於客觀上可認屬惡害之通知，
    並達於使人心生畏怖之程度，參酌證人游○靚於警詢及本院
    審理時證稱：被告所說的言詞讓其覺得很害怕，因為其兩個
    女兒都在家，其很怕如果被告突然來，女兒沒有辦法應變等
    語（見警卷第6頁，本院易字卷第106頁），堪認被告上開言
    詞，已使游○靚心生畏懼而屬恐嚇之行為甚明。
  ㈥至被告雖聲請傳喚劉○德，以證明噴漆的部分是可以用松香水
    或甲苯擦掉之事實（見本院易字卷第96頁），惟縱被告所噴
    灑之紅色噴漆可以使用松香水或甲苯清除，然此舉亦會同時
    除去原有烤漆，使鐵門及鐵捲門之整體美觀遭到破壞，業如
    前述，是被告前開證據調查之聲請，與被告本案犯行並無直
    接關聯性，無調查之必要，附此敘明。
  ㈦綜上所述，被告及辯護人所辯均不足採。本案事證明確，被
    告之犯行均堪認定，應依法論科。
三、論罪科刑：
  ㈠核被告所為，分別係犯刑法第354條之致令他人物品不堪用罪
    及同法第305條之恐嚇危害安全罪。
  ㈡被告所為上揭2次犯行，犯意各別，行為互殊，應予分論併罰
    。
  ㈢爰以行為人之責任為基礎，審酌被告未能以理性方式處理其
    與劉○德間之糾紛，竟無端牽連游○靚而以上開言詞恫嚇游○
    靚，又持噴漆污損游○靚住處之鐵門及鐵捲門，造成游○靚之
    財物損失及心裡恐懼，缺乏尊重他人權利之觀念，所為實不
    足取，兼衡被告致令他人物品不堪用之方式、造成游○靚財
    產損失之程度、被告恐嚇之手段係以言詞為之、恐嚇言詞僅
    有1句、該言詞之內容及潛在危險性、使游○靚心生畏懼之程
    度、否認犯行及迄今未能賠償游○靚之態度、目前經濟狀況
    不佳，有中低收入老人生活津貼證明書、里長出具之清寒證
    明書等件在卷可稽（見本院易字卷第63至65頁），此得為有
    利於被告之量刑考量、於本院審理時自承之智識程度、生活
    狀況（見本院易字卷第102頁）及其前科素行等一切情狀，
    分別量處如主文所示之刑，並爰審酌被告本案所犯各罪之犯
    罪型態、手段、所侵害之法益、不法內涵均不同，然犯罪時
    間相近之責任非難重複程度，定其應執行之刑，且就各罪所
    諭知之刑及所定之應執行刑，均諭知易科罰金之折算標準，
    以示懲儆。
  ㈣扣案之紅色噴漆1瓶，係被告所有用以噴灑如事實欄一所示紅
    色漆料時使用之噴漆，此經被告供承明確（見本院易字卷第
    98至99頁），核屬被告所有供本案犯罪所用之物，爰依刑法
    第38條第2項前段之規定，宣告沒收。
據上論斷，應依刑事訴訟法第299條第1項前段，判決如主文。
本案經檢察官李昕諭提起公訴，檢察官徐鈺婷到庭執行職務。
中　　華　　民　　國　　111 　年　　8 　　月　　24　　日
　　　　　　　　　刑事第六庭  法　官　官怡臻
以上正本證明與原本無異。
如不服本判決應於收受判決後20日內向本院提出上訴書狀，並應
敘述具體理由；其未敘述上訴理由者，應於上訴期間屆滿後20日
內向本院補提理由書（均須附繕本）「切勿逕送上級法院」。告
訴人或被害人如對於本判決不服者，應具備理由請求檢察官上訴
，其上訴期間之計算係以檢察官收受判決正本之日期為準。
中　　華　　民　　國　　111 　年　　8 　　月　　24　　日
                              書記官  李彥廷
附錄本案論罪科刑法條：
中華民國刑法第305 條
以加害生命、身體、自由、名譽、財產之事恐嚇他人，致生危害
於安全者，處2 年以下有期徒刑、拘役或9 千元以下罰金。

中華民國刑法第354 條
毀棄、損壞前二條以外之他人之物或致令不堪用，足以生損害於
公眾或他人者，處2 年以下有期徒刑、拘役或1 萬5 千元以下罰
金。